臺灣板橋地方法院刑事判決　　　　　　 100年度訴字第1442號
公　訴　人　臺灣板橋地方法院檢察署檢察官
被　　　告　張文俊
上列被告因違反毒品危害防制條例等案件，經檢察官提起公訴（
100年度毒偵字第2868號），本院行簡式審判程序，判決如下：
    主    文
張文俊施用第二級毒品，累犯，處有期徒刑伍月，扣案之第二級
毒品甲基安非他命壹小包（驗餘含袋毛重壹點捌捌壹捌公克）沒
收銷燬之；又施用第一級毒品，累犯，處有期徒刑玖月，扣案之
第一級毒品海洛因肆小包（驗餘含袋毛重合計拾參點壹柒公克）
均沒收銷燬之。應執行有期徒刑壹年，扣案之第二級毒品甲基安
非他命壹小包（驗餘含袋毛重壹點捌捌壹捌公克）、第一級毒品
海洛因肆小包（驗餘含袋毛重合計拾參點壹柒公克），均沒收銷
燬之。
    犯罪事實
一、張文俊前曾因施用第一級毒品案件，經臺灣士林地方法院以
    95年度毒聲字第176號裁定送觀察、勒戒，並於民國95年5月
    11日入所執行後，因無繼續施用毒品之傾向，嗣於95年6月2
    3日執畢釋放出所，並經臺灣士林地方法院檢察署檢察官於9
    5年6月27日以95年度毒偵字第35號案件為不起訴處分確定；
    又因竊盜案件，經臺灣高等法院於95年 2月16日以95年度上
    易字第 220號判處有期徒刑5月確定，並於95年5月11日徒刑
    執畢而入所執行前揭觀察、勒戒；再因犯持有第一級毒品之
    罪，經臺灣士林地方法院於95年12月18日以95年度士簡字第
    1394號判處有期徒刑3月確定，嗣經同院以96年度聲減字第3
    70號裁定減為有期徒刑 1月又15日確定，復因竊盜案件，經
    同院以96年度易字第379號判處有期徒刑6月，並於96年8月6
    日確定，嗣經同院以96年度聲減字第2509號裁定減為有期徒
    刑3月，並與上開已減得之有期徒刑1月又15日，定應執行有
    期徒刑 4月確定，而於96年10月25日執行完畢在案。詎其不
    知悔改，竟基於施用第二級毒品甲基安非他命之犯意，於前
    開觀察、勒戒執行完畢釋放後 5年內即100年1月25日中午12
    時許，在其新北市蘆洲區（起訴書誤載為五股區○○○路30
    號工作處內，將甲基安非他命放置在玻璃球內，再用火燒烤
    該玻璃球，藉由吸食器以吸食所生煙氣方式，施用甲基安非
    他命 1次後，復另行基於施用第一級毒品海洛因之犯意，於
    100年1月25日下午5、6時許，在新北市汐止區○○○路附近
    所停放之自用小客車內，將海洛因放入注射針筒內，加水等
    物質混合稀釋後，持該針筒以注射血管之方式，施用海洛因
    1次。嗣於100年1月25日晚間9時30分許，駕車行經臺北市○
    ○區○○路4段427號前，因其行跡可疑，為警臨檢緝獲，並
    當場扣得甲基安非他命 1小包（驗餘含袋毛重1.8818公克）
    、海洛因4小包（驗餘含袋毛重合計13.17公克，純質總淨重
    為8.93公克）等物，旋由警於同日晚間10時15分許，採集其
    尿液（檢體編號041377號）送驗，而悉上情。
二、案經臺北市政府警察局松山分局移送臺灣臺北地方法院檢察
    署呈請臺灣高等法院檢察署檢察長令轉臺灣板橋地方法院檢
    察署檢察官偵查起訴。
    理    由
一、本案被告張文俊所犯均係死刑、無期徒刑、最輕本刑為三年
    以上有期徒刑以外之罪，亦非高等法院管轄之第一審案件，
    而被告於本院行準備程序中，就被訴事實皆為有罪之陳述，
    經告知簡式審判程序之旨，並聽取公訴人及被告之意見後，
    本院合議庭依刑事訴訟法第 273條之1第1項規定，裁定由受
    命法官獨任進行簡式審判程序，合先敘明。
二、上揭犯罪事實，業據被告張文俊於本院審訊時均坦白承認，
    且其於100年1月25日晚間10時15分許，為警經其同意所採集
    之尿液檢體（編號041377號），係由其親自排尿、封瓶捺印
    ，其對採尿過程無意見等情，業據被告於警詢及偵訊時供承
    無訛，並有臺北市政府警察局偵辦毒品案件尿液檢體委驗單
    、尿液採樣書等件附卷可據，而該尿液檢體經送鑑驗結果，
    確呈嗎啡（即海洛因主要代謝物）及甲基安非他命之陽性反
    應，則有臺灣尖端先進生技醫藥股份有限公司100年2月14日
    濫用藥物檢驗報告附卷足憑，又毒品施用後於施用者尿液中
    可檢出之最大時限，受施用劑量及頻率、施用方式、飲水量
    多寡、個人體質及其代謝情況、檢測方法靈敏度等因素影響
    ，因個案而異，海洛因一般可檢出之最大時限，依文獻之記
    載約為施用後2至4日，甲基安非他命為1至5日，而海洛因服
    用後24小時內經由尿液排出量可達施用劑量之80％，甲基安
    非他命服用後24小時內則約有施用劑量之70％排泄於尿液中
    ，此有行政院衛生署管制藥品管理局92年 3月10日管檢字第
    0920001495號、97年12月31日管檢字第0970013096號函文可
    資參照，另海洛因施用入人體後，水解還原成嗎啡，再循嗎
    啡之代謝方式排出體外，已據行政院衛生署藥物食品檢驗局
    (73) 藥檢壹字第30221號函文說明綦詳，至尿液中是否含有
    海洛因、甲基安非他命或安非他命等反應，經以氣相層析質
    譜儀（GC／MS）分析方法進行確認檢驗，尿液檢體中濫用藥
    物或其代謝物之濃度高於或等於下列之濃度時，即可認定鴉
    片類或安非他命類藥物存在：(一)嗎啡：300ng/ml；(二)安
    非他命：500ng/ml；(三)甲基安非他命：500ng/ml，且就尿
    液檢體中甲基安非他命之濃度高於500ng/ml時，其代謝物安
    非他命之濃度亦應同時等於或高於100ng/ml，方可判定為甲
    基安非他命陽性反應，此觀濫用藥物尿液檢驗作業準則第18
    條及前開檢驗報告說明至詳，復依法務部法醫研究所93年10
    月13日法醫毒字第0930003574號函文所載，海洛因經人體代
    謝後，在尿液中不會代謝產生可待因，但非法濫用之海洛因
    毒品在製造過程中常含有少量雜質乙醯可待因，乙醯可待因
    經人體代謝後，在尿液中會產生可待因，且實務上國內查獲
    之海洛因毒品內常摻有各種不同之物質，如稀釋物澱粉、興
    奮劑、解熱鎮痛劑、抗組織胺藥、支氣管擴張劑等，甚至有
    摻入大量可待因之案例，因此非法施用海洛因毒品者，在尿
    液中可檢出較大量之嗎啡成分及較少量之可待因成分。從而
    ，本案前揭檢驗報告之確認檢驗係以氣相層析質譜儀分析方
    法進行檢驗，為目前公認較為精細之檢驗方式，一般尚不致
    產生海洛因、安非他命或甲基安非他命之偽陽性反應，且就
    檢驗之檢體而言，係以分析物是否存在為準，分析結果等於
    或高於最低可檢濃度時，即稱之為陽性，是被告上開尿液檢
    體之確認檢驗結果，檢出濃度各為甲基安非他命：59,260ng
    /ml，安非他命：5,220ng/ml，嗎啡：22,000ng/ml，可待因
    ：5,815ng/ml，均高於該確認結果報告之最低可檢濃度，且
    嗎啡濃度遠高於可待因之濃度，揆諸前揭說明，足認被告上
    開尿液中之甲基安非他命及海洛因代謝物嗎啡確呈陽性反應
    ，要無疑義。此外，復有臺北市政府警察局保安警察大隊自
    願接受搜索同意書、扣押筆錄、扣押物品目錄表及扣案物品
    照片等件在卷可佐，另有吸食器1組、白色微黃透明結晶1小
    包、粉塊狀物4小包扣案足資參憑，又該白色微黃透明結晶1
    小包（驗餘含袋毛重1.8818公克），鑑驗出含有甲基安非他
    命之成分，粉塊狀物4小包（驗餘含袋毛重合計13.17公克，
    純質總淨重為8.93公克）則鑑驗出均含有海洛因之成分，此
    分別有交通部民用航空局航空醫務中心100年2月15日航藥鑑
    字第 1000609號毒品鑑定書、法務部調查局濫用藥物實驗室
    鑑定書存卷可按。綜上所述，足認被告自白與事實相符，應
    堪採信，本案事證已臻明確，被告於上開時、地，分別有施
    用甲基安非他命及海洛因之犯行，咸堪認定。
三、論罪與科刑：
(一)按毒品危害防制條例第20條、第23條將施用毒品之刑事處遇
    程序，區分為「初犯」及「5年內再犯」、「5年後再犯」；
    亦即，犯同條例第10條之罪者，檢察官應聲請法院裁定，令
    被告入勒戒處所觀察、勒戒，其期間不得逾 2月，同條例第
    20條第1項定有明文。又依同條例第20條第2項規定為觀察、
    勒戒或強制戒治執行完畢釋放後，5 年後再犯第10條之罪者
    ，適用本條前 2項規定；觀察、勒戒或強制戒治執行完畢釋
    放後，5 年內再犯第10條之罪者，檢察官應依法追訴，同條
    例第20條第3項、第23條第2項則各有明定。查被告前曾因施
    用第一級毒品案件，經臺灣士林地方法院以95年度毒聲字第
    176號裁定送觀察、勒戒，並於95年5月11日入所執行後，因
    無繼續施用毒品之傾向，嗣於95年 6月23日執畢釋放出所，
    並經臺灣士林地方法院檢察署檢察官於95年 6月27日以95年
    度毒偵字第35號案件為不起訴處分確定乙情，有臺灣高等法
    院被告前案紀錄表等件在卷可查，是被告於前開觀察、勒戒
    執行完畢釋放後，5 年內再犯本案施用毒品之罪，揆諸上揭
    規定與說明，均應依法逕予追訴處罰。
(二)按甲基安非他命、海洛因分屬毒品危害防制條例第2條第2項
    第2款、第1款所明定之第二級毒品及第一級毒品，皆不得非
    法持有、施用之。核被告張文俊前揭施用甲基安非他命之行
    為，係犯毒品危害防制條例第10條第 2項之施用第二級毒品
    罪；又其施用海洛因之行為，則係犯同條例第10條第 1項之
    施用第一級毒品罪。被告持有甲基安非他命及海洛因，嗣進
    而分別施用之，其持有之低度行為應各為施用之高度行為所
    吸收，均不另論罪。再被告所犯上開二罪，犯意各別，行為
    互殊，罪名有間，應予分論併罰。另被告前曾因竊盜案件，
    經臺灣高等法院於95年2月16日以95年度上易字第220號判處
    有期徒刑5月確定，並於95年5月11日徒刑執畢而入所執行前
    揭觀察、勒戒，再因犯持有第一級毒品之罪，經臺灣士林地
    方法院於95年12月18日以95年度士簡字第1394號判處有期徒
    刑3月確定，嗣經同院以96年度聲減字第370號裁定減為有期
    徒刑 1月又15日確定，復因竊盜案件，經同院以96年度易字
    第379號判處有期徒刑6月，並於96年8月6日確定，嗣經同院
    以96年度聲減字第2509號裁定減為有期徒刑 3月，並與上開
    已減得之有期徒刑1月又15日，定應執行有期徒刑4月確定，
    而於96年10月25日執行完畢等情，有臺灣高等法院被告前案
    紀錄表等件在卷可據，其受有期徒刑之執行完畢後，5 年以
    內故意再犯本案法定刑為有期徒刑之罪，均為累犯，應各依
    法加重其刑。
(三)爰審酌被告年值中壯，智識思慮俱屬正常，竟不思尋求身心
    之正當發展，前已受有機關矯治與論罪科刑及執行之情形業
    如上述，另曾因竊盜案件，經臺灣士林地方法院於96年5月8
    日以96年度易字第465號判處有期徒刑6月確定，嗣經同院以
    96年度聲減字第371號裁定減為有期徒刑3月確定，又因犯施
    用第一級毒品及第二級毒品之罪，經同院以96年度訴字第55
    2號各判處有期徒刑8月、8月、4月，減為有期徒刑4月、4月
    、2月，嗣經臺灣高等法院於97年1月24日以96年度上訴字第
    4914號判決上訴駁回確定，再因犯施用第一級毒品及第二級
    毒品之罪，經臺灣士林地方法院於97年 3月24日以96年度訴
    字第1165號分別判處有期徒刑9月、5月確定，上開徒刑嗣經
    同院以98年度聲字第443號裁定應執行有期徒刑1年11月確定
    ，又因竊盜案件，經同院於97年4月14日以97年度易字第421
    號判處有期徒刑8月確定，復因竊盜案件，經同院於97年8月
    11日以97年度湖簡字第49號判處有期徒刑 6月確定，嗣經同
    院以98年度聲字第444號裁定應執行有期徒刑1年確定，上開
    2應執行刑嗣於100年6月7日接續執行完畢等情，有卷附臺灣
    高等法院被告前案紀錄表等件可參，素行已非良善，仍不知
    悔改，未見其澈底根絕毒害之決心，猶分別再犯本案施用第
    二級毒品與施用第一級毒品之罪，足見其自制力薄弱，且未
    衷心悛悔，漠視法令之禁制，又施用毒品，非但足以導致個
    人之精神障礙與性格異常，甚至造成生命危險，而戕害一己
    之身心健康，並對社會治安與他人安全潛藏相當之危害，惟
    念及其於本案施用毒品之犯行皆僅戕害己身，於他人法益尚
    未生實際之侵害，且犯後尚知坦認全部犯行，態度非劣，兼
    衡酌其犯罪之動機、目的、手段、情節、行為時未受任何特
    別刺激、平日生活狀況、智識程度等一切情狀，各量處如主
    文所示之刑，並定其應執行之刑。
(四)按查獲之第一、二級毒品，不問屬於犯人與否，沒收銷燬之
    ，毒品危害防制條例第18條第 1項前段定有明文，故被告經
    法院為有罪之科刑判決時，查獲之毒品，與被告本案所犯並
    經法院諭知有罪者若全然無關，固不得於該有罪判決之主刑
    下宣告沒收；至若查獲之毒品，與被告被訴之本案非全然無
    關，法院自應於主刑下宣告沒收（最高法院94年度臺上字第
    1227號判決意旨參照）。又依同條例第18條第 1項規定，得
    諭知沒收並銷燬者，以查獲之毒品及專供製造或施用毒品之
    器具為限，固不及於毒品之外包裝，惟若外包裝與沾附之毒
    品無法析離，自應將外包裝併該毒品諭知沒收並銷燬之；鑑
    定機關鑑定毒品時，一般係以傾倒之方式，將包裝袋內之毒
    品倒出與包裝袋分離而稱重，必要時亦會輔以刮杓取出袋內
    粉末，然無論依何種方式分離，包裝袋內均會有極微量毒品
    殘留（最高法院94年度臺上字第6213號、95年度臺上字第37
    39號判決意旨可參）。再如要包裝袋內完全不殘留毒品，則
    須以溶劑多次反覆一直清洗包裝袋，至清洗出之溶劑完全檢
    不出毒品反應為止，方能確認包裝袋內不再含有毒品，此有
    高雄醫學大學附設中和紀念醫院93年4月13日管認可第005號
    檢驗報告可參。查上開扣案之甲基安非他命 1小包（驗餘含
    袋毛重1.8818公克）、海洛因4小包（驗餘含袋毛重合計13.
    17公克），分屬查獲之第二級毒品、第一級毒品已如上述，
    且既可供被告施用，自與被告於本案被訴施用第二級毒品及
    第一級毒品犯行顯非全然無關，依毒品危害防制條例第18條
    第 1項前段規定，均應宣告沒收銷燬之。另包裹前開甲基安
    非他命及海洛因之夾鏈袋 5只，雖係被告用於包裝毒品，防
    止毒品裸露、逸出及受潮，以便持有及施用，惟參諸上揭說
    明，鑑定機關鑑定時，無論以何種方式刮取或分離毒品秤重
    ，該等包裝夾鏈袋內仍會有毒品殘留，縱令以溶劑加入包裝
    袋內溶洗，一般仍會殘留極微量之毒品，是前開夾鏈袋既分
    別用以包裝扣案之甲基安非他命及海洛因，則該等夾鏈袋各
    與其內包裝之甲基安非他命或海洛因分離時，仍會有極微量
    之甲基安非他命或海洛因殘留而難以析離，足認與上開扣案
    之甲基安非他命、海洛因各具有不可析離之關係，仍應依毒
    品危害防制條例第18條第 1項前段規定，一併諭知沒收銷燬
    。至前揭甲基安非他命及海洛因送鑑定時，經鑑定機關各取
    0.0002公克、0.03公克鑑驗用罄，此部分皆已滅失，爰不予
    宣告沒收銷燬。另扣案之吸食器 1組，被告既已於本院審訊
    時陳明拋棄之，而此物品本質上尚可供其他用途使用，客觀
    上顯難認係專供施用毒品之器具，亦非屬違禁物，爰不為沒
    收之諭知，末此敘明。
據上論斷，應依刑事訴訟法第 273條之1第1項、第299條第1項前
段，毒品危害防制條例第10條第1項、第2項、第18條第 1項，刑
法第11條、第47條第1項、第51條第5款、第9款，判決如主文。
本案經檢察官陳世錚到庭執行職務
中    華    民    國    100    年    7    月    28    日
                  刑事第十七庭  法  官  劉正偉
上列正本證明與原本無異。
如不服本判決，應於判決送達後10日內敘明上訴理由，向本院提
出上訴狀 (應附繕本) ，上訴於臺灣高等法院。其未敘述上訴理
由者，應於上訴期間屆滿後20日內向本院補提理由書「切勿逕送
上級法院」。
                                書記官  陳慧津
中    華    民    國   100    年    7     月    29    日
附錄論罪法條全文：
毒品危害防制條例第10條：
施用第一級毒品者，處6月以上5年以下有期徒刑。
施用第二級毒品者，處3年以下有期徒刑。